臺灣嘉義地方法院交通事件裁定　　　　 94年度交聲字第100號
原處分機關　公路總局台北區監理所
異　議　人　甲○○　男　34歲.
（即受處分人）
上列異議人因違反道路交通管理處罰條例案件，對於交通部公路
總局台北區監理所於中華民國93年12月30日所為之處分聲明異議
（原處分案號：北監自裁字裁40—Ｃ00000000），本院裁定如下
：
    主  文
異議駁回。
    理  由
一、原處分意旨略以：異議人即受處分人（下稱異議人）甲○○
    於民國（下同）93年9月29日5時30分許，駕駛車牌號碼3089
    -JH號自用一般小客車，沿台北縣板橋市○○○路往大觀路
    一段方向直行，行駛至館前西路522號前，不慎與對向由顏
    筱蓉駕駛之車牌號碼JBX-258號機車發生擦撞肇事，致顏筱
    蓉受有左小腿及尾脊之傷害。詎異議人於車禍發生後，竟未
    下車為必要之救助，反駕車逃逸，嗣台北縣警察局板橋分局
    員警查獲，並於93年9月29日，以北縣警交字第C00000000
    號違規通知單舉發異議人有「肇事致人受傷後逃逸」之違規
    ，而原處分機關即交通部公路總局台北區監理所（下稱原處
    分機關）亦於93年12月30日，依道路交通管理處罰條例第62
    條第1項、第67條第1項之規定，以北監自裁字裁40—Ｃ0000
    0000號裁決書，對異議人為「吊銷駕駛執照，終生禁考」之
    處分等語。而聲明異議意旨略以：異議人並未有肇事致人受
    傷逃逸之事實存在，台灣板橋地方法院檢察署檢察官業於93
    年10月1日，以93年度速偵字第858號予異議人為不起訴處分
    在案，原處分機關之行政處分有重大明顯之瑕疵，應為無效
    ，爰請求確認原處分機關之裁決為無效之行政處分云云。
二、(1)按處理違反道路交通管理事件，有關文書送達之程序，依
    行政程序法之規定，違反道路交通管理事件統一裁罰基準及
    處理細則第5條立有規定。再按送達，於應受送達人之住居
    所、事務所或營業所為之，又按送達於住居所、事務所、營
    業所或機關所在地不獲會晤應受送達人者，得將文書付與有
    辨別事理能力之同居人、受僱人或願代為收受而居住於同一
    住宅之主人；前條所定送達處所之接收郵件人員，視為前項
    之同居人或受僱人；行政程序法第72條第1項及第73條第1項
    亦有規定。(2)查本件異議人甲○○於93年12月間之住所地址
    為嘉義縣布袋鎮虎尾寮198號，異議人母親即蔡王換自72年
    12月5日起亦設籍居住於該址；前開北監自裁字裁40-C00000
    000號裁決書係於93年12月31日送達至異議人之上開住處，
    由異議人母親簽收，蔡王換現年50餘歲，依其能簽收前開裁
    決書郵件觀之，當係有辨別事理能力之人等情，有全戶戶籍
    資料查詢結果單2紙、異議人聲明異議狀1份及掛號郵件收件
    回執影本1紙附卷足憑（見本院卷第3、14、30及31頁），揆
    諸前開所引條文規定，異議人之有辨別事理能力之同居人蔡
    王換於93年12月31日，在上開住處收受前開裁決書之時起，
    前開裁決書即已發生合法送達於異議人之效力，可堪採認。
三、(1)另按受處分人不服道路交通管理處罰條例第8條主管機關
    所為之處罰，得於接到裁決書之翌日起20日內，向管轄地方
    法院聲明異議，道路交通管理處罰條例第87條第1項定有明
    文。復按依道路交通管理處罰條例第87條規定向管轄法院聲
    明異議之期間，自裁決送達之翌日起算，並得依法扣除在途
    期間及聲請回復原狀。(2)繼按聲明異議，應以司法狀紙，敘
    述異議之理由，提出於原處分機關為之，道路交通案件處理
    辦法第13條前段著有規定。末按道路交通案件處理辦法第12
    條規定交通案件聲明異議之在途期間扣除，依下列規定辦理
    ：一、居住於臺灣地區者：(一)當事人非居住於處罰機關所在
    之鄉、鎮、市（包括縣轄市、省轄市及院轄市），但居住於
    受理聲明異議案件法院之管轄區域者，依本標準第2條第1款
    中之「地方法院在途期間」欄所載日數，扣除在途期間。而
    嘉義縣與本院之「在途期間」為「2日」，法院訴訟當事人
    在途期間標準第4條第1款第1目、第2條第1款定有明文。再
    者，期間之末日為星期日、國定假日或其他休息日者，以該
    日之次日為期間之末日；期間之末日為星期六者，以其次星
    期一上午為期間末日，行政程序法第48條亦有明文。(3)本件
    前開裁決書既已於93年12月31日合法送達於異議人，業見前
    述，則異議人遲至94年5月18日始向原處分機關聲明異議（
    具狀日期為94年5月17日），有該異議狀及其上之收文章一
    枚附於本院卷宗內可憑（見本院卷第3頁），依法扣除在途
    期間2日後，仍顯已逾20日之異議期間，其異議不適法，應
    予駁回。
四、綜上所述，本件異議人對於前開裁決書之異議權業已喪失，
    應予駁回，爰依道路交通案件處理辦法第18條第1項，裁定
    如主文。至於前揭裁決處分有無行政程序法第117條規定（
    見附錄條文）之適用，宜由原處分機關或其上級機關審酌之
    ，附為說明。
中　　華　　民　　國　　94　　年　　6 　　月　　30　　日
                       交通法庭法  官  盧 鳳 田
上列正本證明與原本無異。
如不服本裁定，應於裁定送達後5日內向本院提出抗告狀（應附
繕本）。
中　　華　　民　　國　　94　　年　　6 　　月　　30　　日
                               書記官  楊 國 色
附錄條文：
行政程序法第117條：
違法行政處分於法定救濟期間經過後，原處分機關得依職權為全
部或一部之撤銷；其上級機關，亦得為之。但有下列各款情形之
一者，不得撤銷︰
一  撤銷對公益有重大危害者。
二  受益人無第一百十九條所列信賴不值得保護之情形，而信賴
    授予利益之行政處分，其信賴利益顯然大於撤銷所欲維護之
    公益者。
